臺灣士林地方法院民事裁定　　　　　 100年度司養聲字第97號
聲　請　人　蔡宗煌
　　　　　　李明霞
　　　　　　蔡友
上　1　人
法定代理人　陳沛奕
　　　　　　　　　　　　號
上列當事人聲請認可收養事件，本院裁定如下：
    主  文
認可蔡宗煌、李明霞於中華民國100 年5 月23日收養蔡友為養
子。
聲請程序費用由聲請人負擔。
    理  由
一、本件聲請意旨略以：聲請人蔡宗煌（收養人、民國56年3 月
    21日生）、李明霞（收養人、民國54年8 月14日生）與蔡友
    （被收養人、民國90年1 月7 日生）於民國100 年5 月23
    日經由蔡友之法定代理人陳沛奕同意訂立書面收養契約，
    由收養人蔡宗煌、李明霞共同收養被收養人蔡友為養子，
    為此請求認可等語，並提出收養子女契約書、財力證明、戶
    籍謄本、警察刑事紀錄證明、健康檢查表等件為證。
二、經核，收養人與被收養人間已成立收養關係，且符合民法第
    1073條第1 項規定，復無民法第1079條第2 項所指收養有無
    效、得撤銷之原因或違反其他法律規定之情形，且被收養人
    之法定代理人陳沛奕同意出養等情，有上開證據及收養人、
    被收養人、被收養人之法定代理人陳沛奕等到庭陳明可據（
    本院100 年7 月19日非訟事件筆錄），且經本院函囑財團法
    人雲林縣雲萱基金會及臺北市政府社會局進行訪視，據上開
    機構函覆略以：「綜合評估：(一)在出養動機上：出養人認為
    案童仍留在北部生活及就讀是對案童最好的選擇，故願意將
    案童出養給其生父之家人。據出養人陳述，最近出養人曾到
    北部與案童談過，也瞭解到案童自己想選擇於北部生活及就
    讀，故出養人尊重案童之決定，繼續讓案童留在北部由其生
    父之家人共同照顧及扶養。(二)在親職能力上：出養人自民國
    93 年 與案童之生父離婚後，並未照顧及扶養案童。綜上所
    述，出養人從93年間就無照顧與扶養案童，一直以來都是由
    案生父及其家人一同照顧及扶養案童，且據出養人陳述瞭解
    案童想要留在北部生活與就讀，於是出養人不願意打亂案童
    之生活，且收養方與案童有親屬關係，故出養人同意由收養
    方監護案童，故本案建議可以准予裁定認可」、「一、收養
    人現況：1.根據2011年5 月蔡先生的健康檢查報告顯示，除
    了曾經因為膽結石開刀住院( 目前已復原) ，以及血液檢查
    MC V 及MCH數值稍高，醫生建議在飲食中多攝取含維生素
    B12 、葉酸、及鐵的食物，其他的健康狀況正常。李小姐的
    父母由於皆為癌症過世，因此李小姐屬罹患癌症的高危險群
    ，根據2011年5 月之健康檢查紀錄顯示，李小姐的健康並無
    異狀；李小姐也表示，她會特別注意自己的健康狀況，若查
    覺有異狀或不適，會主動尋求醫療資源之協助；而經社工訪
    視觀察，蔡氏夫婦精神狀況良好，對於社工之提問可作適當
    之回答，評估其身心狀況正常，無不適合收養的狀況。2.蔡
    氏夫婦於1991年結婚，至今婚齡大約20年，他們有3 個兒子
    ，年齡為19歲、18歲、15歲，分別為大一、高三、國三。蔡
    氏夫婦雖曾經想離婚，但因希望能給孩子完整的家庭，並且
    彼此冷靜思考後也願意再為彼此努力，並改善自己，在之後
    找出適合彼此的互動模式，評估兩人的婚姻狀況穩定，可提
    供被收養人蔡友一個完整的家庭成長環境。3.蔡氏夫婦行
    自營水果店，開店至今有18年左右的時間，評估蔡氏夫婦的
    每月收入足以供應支出，其經濟狀況尚可，可供應友成長
    之經濟需求。4.蔡氏夫婦所居住的公寓為蔡氏夫婦所購買，
    無需支付房貸，居住至今已十多年，內部空間大約34坪，有
    3 房2廳2衛1 廚，主臥室為蔡氏夫婦的房間，他們的大兒子
    和小兒子住在一間，二兒子和友住在一間。住處內部光線
    明亮、乾淨整潔，空間寬敞，其住處附近有公車站、捷運站
    、商店、餐廳、診所、公園、學校…等，生活機能便利。評
    估其住處內、外部環境良好，足以提供友良好之成長居住
    空間。5.根據蔡氏夫婦2011年7 月之警察刑事紀錄證明，蔡
    氏夫婦沒有犯罪紀錄，無不適合收養的狀況。6.蔡氏夫婦表
    示，他們的三個兒子，均表示同意並接受他們收養友的計
    畫，且他們與友有良好的互動，對於友加入他們的家庭
    ，他們也表示歡迎。而蔡先生的家人、親友均表示支持此收
    養計畫；而李小姐的家人由於較少有聯繫，因次對於此收養
    的狀況較不清楚，但他們對於李小姐的決定通常採尊重、支
    持態度，不會干涉太多。7.蔡氏夫婦有親友作為非正式資源
    ，評估連結狀況尚可；蔡氏夫婦較缺乏與正式資源連結之經
    驗。二、出養必要性：被收養人蔡友之生父蔡榮座20111
    年1 月，因罹患癌病逝，其生母非居住台北市，非本會訪視
    之對像，故無法評估出養之必要性。三、試養情形：友入
    住蔡氏夫婦的家庭至今大約半年的時間，蔡氏夫婦與友彼
    此均認為沒有適應上的問題，因為之前友在寒暑假期間就
    會來住蔡氏夫婦家中，與堂哥、以及在台北表親一起玩，對
    於照顧友，蔡氏夫婦已非常熟悉，友也與蔡氏夫婦有很
    好的互動，能聽從他們管教，在生活上有需求時會向他們表
    達。評估他們有良好的互動，並且已建立穩定之關係。四、
    綜合評估與建議：1.評估收養人蔡氏夫婦在身心狀況、婚姻
    家庭、經濟、住所、親友支持系統等各方面，均有能力撫養
    被收養人蔡友，並滿足友的成長需求。2.收養人蔡氏夫
    婦和友有良好的關係、互動，並願意負擔照顧、教養友
    之親職角色，蔡氏夫婦的親生子女也了解此收養之意義與目
    的，並表示認同及接受，且友同意並接受被收養。3.社工
    未訪視出養人，故無法評估出養之必要性，但知友之主要
    照顧者- 友之生父，因罹癌已病逝。4.綜合以上幾點，若
    評估有出養之必要性，建議認可此收養案，並持續追蹤友
    之生活、學校適應狀況，生父過世後之身心、情緒狀況，以
    及與同住家人之間的互動狀況。」，有財團法人雲林縣雲萱
    基金會及臺北市政府社會局函附之個案摘要表等件在卷可稽
    。本院參酌上開訪視報告，認為被收養人生父蔡榮座已於10
    0 年1 月18日死亡，生母陳沛奕與被收養人自幼即未共同生
    活，並無實際扶養照顧被收養人，是本案應有出養之必要，
    且為使被收養人獲得穩定之生活照顧，因認由收養人收養被
    收養人符合被收養人之最佳利益，聲請人聲請認可，依法應
    予准許。
三、依非訟事件法第21條第1 項前段、第23條、民事訴訟法第85
    條第1 項前段裁定如主文。
四、如不服本裁定，應於裁定送達後10日內，以書狀向本院提出
    抗告狀，並繳納抗告費新臺幣1,000 元。
中    華    民    國   100    年    9     月    13    日
                  家事庭司法事務官